【裁判字號】    99,小上,124
【裁判日期】    991019
【裁判案由】    清償債務
【裁判全文】
臺灣高雄地方法院民事裁定             99年度小上字第124號
上  訴  人  丙○○
            即陳佳伶
被上訴人    臺灣新光商業銀行股份有限公司
法定代理人  乙○○
被上訴人    新光行銷股份有限公司
法定代理人  甲○○
上列當事人間清償債務事件，上訴人對於民國99年8 月31日本院
鳳山簡易庭99年度鳳小字第854 號第一審判決提起上訴，本院裁
定如下：
    主      文
上訴駁回。
第二審訴訟費用新臺幣壹仟伍佰元由上訴人負擔。
    理      由
一、按對於小額程序之第一審判決提起上訴，非以其違背法令為
    理由，不得為之，又所謂判決違背法令，乃指判決不適用法
    規或適用不當，而有民事訴訟法第469 條所列第1 款至第5
    款事由時，其判決當然為違背法令，另上訴不合法者，應裁
    定駁回之，又依上訴意旨足認上訴為無理由者，得不經言詞
    辯論為之，並應為駁回之判決，民事訴訟法第436 條之24第
    2 項、第436 條之32第2 項準用第468 條及第469 條第1 款
    至第5 款（同條第6 款「判決不備理由或理由矛盾」則不在
    準用之列）、第436 條之29第2 款、第444 條第1 項、第44
    9 條第1 項分別定有明文。故當事人對於小額訴訟程序之第
    一審裁判提起上訴，須以判決不適用法規或適用法規不當為
    理由；以判決不適用法規或適用法規不當為理由上訴時，上
    訴狀或理由狀並應具體指摘原判決不適用法規或適用不當之
    具體事實；且參照最高法院71年台上字第314 號判例之意旨
    ，並應具體揭示該法規之條項或內容，若係成文法以外之法
    則，應揭示該法則之旨趣，倘為司法院解釋或最高法院之判
    例，則應揭示該判解之字號或其內容，如依民事訴訟法第46
    9 條所列第1 款至第5 款事由提起上訴時，並應揭示合於該
    條項之事實，上訴狀或理由狀如未依此項方法表明者，即難
    認為已對於原判決之違背法令有具體之揭示，上訴自難認為
    合法。再者，當事人於第二審程序，不得提出新攻擊或防禦
    方法，亦經民事訴訟法第436 條之28載有明文，是以當事人
    如於第二審程序提出新攻擊或防禦方法，第二審法院對之不
    得加以斟酌（最高法院28年上字第817 號判例參照）。
二、上訴意旨略以：因時間久遠，對原審所提示之申請書是否親
    簽及親自填寫申請資料不復記憶，請求鈞院核對筆跡；又上
    訴人係一時不察而辦理系爭門號借予上訴人老闆即訴外人王
    文慶使用，當時業務招攬人員並未說明內容，亦無任何審閱
    文件期限，不知竟變為與被上訴人消費性貸款，實有被騙之
    感；再上訴人係巔峰電信倒閉之受害者，而被上訴人本應負
    責合作對象即巔峰電信為信譽調查及監督之責，並非與被上
    訴人無涉，爰依法提起本件上訴，並聲請調閱被上訴人新光
    銀行於催款窗口與王文慶之對話錄音，及聲請核對申請書筆
    跡，以證明債權歸屬，並請求廢棄原判決，駁回被上訴人在
    第一審之訴。
三、經查，原審判決係以被上訴人主張之事實，業經其提出申請
    表、債權移轉證明書、繳款明細表等件為證，並觀諸申請表
    （上訴人不爭執正面上半部關於申請人基本資料、申請人職
    業資料及聯絡人資料均為其所填寫，至於右下角申請人簽名
    欄處因事隔已久不確定是否為其所簽），正面左上角緊鄰申
    請人基本資料欄位處除以較大字體標明「誠泰行銷」字樣外
    ，並以紅字標明「本表係向誠泰銀行申請消費性貸款」，下
    方約定事項欄位復有記載相關約定事項內容，經銷商欄位則
    記載「巔峰電信股份有限公司」，商品名稱為「行動假期」
    ；申請表背面並載有消費性商品貸款約定書共17條，其中第
    5 、6 、9 、12、13、14、16條等較為重要事項係以紅褐色
    字體印刷，有別於其他條文是以黑色字體印刷，上訴人係身
    心健全之成年人，足認其於填載時已有相當之機會注意並理
    解其內容，應認其已同意經由新光行銷股份有限公司之前身
    即誠泰行銷股份有限公司而向臺灣新光商業銀行股份有限公
    司之前身即誠泰商業銀行股份有限公司辦理分期清償之消費
    借貸關係，其亦無從以其與巔峰電信間之事項主張免責，而
    准許被上訴人於原審之請求，經核原審所為上開認定尚無違
    背法令等情。而上訴人之上開上訴理由均係就原審就證據取
    捨及認定事實之事項而為指摘，並未具體指明原審判決有如
    何不適用法規或適用法規不當，亦未揭示所違背之法規條項
    、解釋、判例或其內容，或有民事訴訟法第469 條第1 款至
    第5 款所稱當然違背法令之情事，及符合該條款要件之具體
    事實，於此即難謂上訴人業對該判決之如何違背法令已有具
    體之指摘，且取捨證據、認定事實本係事實審法院之職權，
    而原審係依卷內所附當事人提出之書證及陳述等情，依論理
    及經驗法則而為證據之取捨並為說明，其認定就形式而言並
    未違背法令，故此原即不許上訴人指摘其認定不當而以之為
    上訴理由者（最高法院28年上字第1515號判例參照），是揆
    諸前揭說明，應認本件上訴人難謂已合法表明上訴理由，其
    上訴自不合法。至於上訴人雖請求調閱被上訴人新光銀行於
    催款窗口與王文慶之對話錄音，及聲請核對申請書筆跡，以
    證明債權歸屬云云，然參酌民事訴訟法第436 條之28之規定
    ，小額訴訟事件之當事人既於第二審程序不得提出新攻擊或
    防禦方法，而上訴人聲請調查證據，既屬提出新攻擊防禦方
    法，依上開規定，自非合法，應予駁回。
四、復按於小額訴訟之上訴程序，法院為訴訟費用之裁判時，應
    確定其費用額，民事訴訟法第436 條之19第1 項、第436 條
    之32第1 項定有明文。本件第二審裁判費用為1,500 元，應
    由上訴人負擔，爰併為裁定如主文第二項所示。
五、據上論結，本件上訴為不合法，依民事訴訟法第436 之32第
    1 項、第2 項、第436 條之19第1 項、第444 條第1 項前段
    、第95條 、第78條，裁定如主文。
中    華    民    國    99    年    10    月    19    日
                  民事第四庭  審判長法  官  黃宏欽
                                    法  官  楊淑儀
                                    法  官  楊淑珍
以上正本係照原本作成。
本裁定不得抗告。
中    華    民    國    99    年    10    月    19    日
                                    書記官  吳良美

司法院資訊處製作；財團法人民間司法改革基金會備份。
